臺灣高等法院刑事裁定
110年度毒抗字第135號
抗  告  人
即  被  告  葉澤賢





上列抗告人即被告因違反毒品危害防制條例案件，不服臺灣新北
地方法院中華民國110年1月6日所為110年度毒聲字第24號裁定（
聲請案號：臺灣新北地方檢察署109年度聲觀字第1625號、109年
度毒偵字第5236號），提起抗告，本院裁定如下：
    主  文
抗告駁回。                                             
    理  由
一、原裁定意旨略以：
(一)抗告人即被告葉澤賢（下稱被告）基於施用第二級毒品之犯
    意，於民國109年7月19日9時許，在新北市三重區正義公園
    廁所內，以將甲基安非他命（原審誤載為安非他命，應予更
    正，以下同）置於玻璃球吸食器內燒烤後，吸食煙霧方式，
    施用第二級毒品甲基安非他命1次。嗣於同日22時50分許，
    經警持臺灣新北地方法院核發之搜索票，至新北市○○區○○○
    路00號2樓其居處執行搜索而查獲，並扣得殘留第二級毒品
    甲基安非他命之殘渣袋1個、吸食器2組等節，業經被告坦承
    不諱，又被告於109年7月20日為警採集之尿液，經送臺灣檢
    驗科技股份有限公司，經其以氣相層析/質譜儀法、液相層
    析串聯質譜儀法檢驗結果，確呈安非他命、甲基安非他命陽
    性反應，有新北市政府警察局受採集尿液檢體人姓名及檢體
    編號對照表、臺灣檢驗科技股份有限公司濫用藥物檢驗報告
    在卷可按，足佐被告前開自白為實，被告確有施用第二級毒
    品無疑。又人體施用安非他命後，主要代謝物有未改變型態
    之安非他命，而無甲基安非他命；人體施用甲基安非他命後
    ，在主要代謝物中有未改變型態之甲基安非他命佔施用劑量
    達43﹪，而安非他命則約5﹪一節，為本院職務上已知之事。
    被告尿液呈安非他命、甲基安非他命陽性反應，堪認被告所
    施用者為甲基安非他命。綜上所述，被告確有施用甲基安非
    他命一情，堪以認定
(二)被告曾於97年間因施用毒品案件，經臺灣士林地方法院以97
    年度毒聲字第51號裁定送觀察、勒戒後，因認無繼續施用毒
    品之傾向，於97年3月25日執行完畢，並經臺灣士林地方檢
    察署檢察官以97年度毒偵字第331號不起訴處分確定一情，
    有臺灣高等法院被告前案紀錄表、臺灣高等法院在監在押全
    國紀錄表、前開不起處分書在卷可稽。則本件被告於109年7
    月19日9時許，犯本件施用第二級毒品甲基安非他命犯行，
    距其最近一次觀察、勒戒執行完畢釋放已逾3年，又檢察官
    亦說明被告不以緩起訴轉介戒癮治療之依據，則檢察官聲請
    再次將被告送觀察、勒戒，與法有據，應予准許，應依毒品
    危害防制條例第20條第3項、第1項、觀察勒戒處分執行條例
    第3條第1項規定，裁定將被告送勒戒處所觀察、勒戒，其期
    間不得逾2月等語。
二、抗告意旨略以：被告現另案服刑中，僅剩1個月就出監，家
    庭經濟需其工作，被告此次下定決心不再吸食毒品，請求暫
    緩執行等語。　　
三、按：
(一)毒品危害防制條例第35條之1第1款明定108年12月17日修正
    之條文施行前犯第10條之罪，於修正施行後，偵查中之案件
    ，由檢察官依修正後規定處理。是本件依毒品危害防制條例
    第35條之1第1款規定，應適用修正後毒品危害防制條例第20
    條第3項之規定，先予說明。又修正後毒品危害防制條例第2
    0條第3項規定，犯第10條之罪於觀察、勒戒或強制戒治執行
    完畢釋放後，3年後再犯第10條之罪者，適用本條前2項之規
    定。上開所謂「3年後再犯」，只要本次再犯（不論修正施
    行前、後）距最近1次觀察、勒戒或強制戒治執行完畢釋放
    ，已逾3年者，即該當之，不因其間有無犯第10條之罪經起
    訴、判刑或執行而受影響。綜上，對於毒品條例第20條第3
    項及第23條第2項所謂「3年後（內）再犯」，自應跳脫以往
    窠臼，以「3年」為期，建立「定期治療」之模式。其規定
    中所謂「3年後再犯」，只要本次再犯（不論修正施行前、
    後）距最近1次觀察、勒戒或強制戒治執行完畢釋放，已逾3
    年者，即該當之，不因其間有無犯第10條之罪經起訴、判刑
    或執行而受影響（最高法院109年度台上字第3826號判決參
    照）。
(二)又行政院依毒品危害防制條例第24條第3項授權而訂定「毒
    品戒癮治療實施辦法及完成治療認定標準」，明定戒癮治療
    之實施對象，為施用第一級毒品海洛因、嗎啡、鴉片及前開
    相類製品與第二級毒品者（第2條第1項）；並規定被告有下
    列情事之一時，不適合為附命完成戒癮治療之緩起訴處分。
    但無礙其完成戒癮治療之期程者，不在此限：「一、緩起訴
    處分前，因故意犯他罪，經檢察官提起公訴或判決有罪確定
    。二、緩起訴處分前，另案撤銷假釋，等待入監服刑。三、
    緩起訴處分前，另案羈押或執行有期徒刑」（第2條第2項）
    。上開戒癮治療實施辦法即可作為裁量判斷之輔佐標準。是
    立法者既賦予檢察官選擇上述雙軌制度之權限，則檢察官之
    職權行使，法院原則上應予尊重，僅就檢察官之判斷有違背
    法令、事實認定有誤或其他裁量重大明顯瑕疵等事項，予以
    有限之低密度審查（本院107年法律座談會第22號審查意見
    及106年法律座談會第37號審查意見參照）。
四、經查：　　
(一)被告於上開時、地施用第二級毒品甲基安非他命1次，嗣為
    警查獲，經警採集其尿液送請台灣檢驗科技股份有限公司確
    認檢驗後，確呈安非他命及甲基安非他命陽性反應等情，業
    經被告供述在卷（臺灣新北地方檢察署109年度毒偵字第523
    6號卷，下稱毒偵卷，第8、37頁），並有台灣檢驗科技股份
    有限公司濫用藥物實驗室109年8月4日出具之濫用藥物檢驗
    報告、新北市政府警察局受採集尿液檢體人姓名及檢體編號
    對照表（檢體編號：C0000000號）在卷可稽（毒偵卷第20、
    31頁），且上開扣案之殘渣袋1個、吸食器2支經以乙醇溶液
    沖洗進行鑑驗分析，檢出甲基安非他命等情，亦有臺北榮民
    總醫院109年7月27日北榮毒鑑字第C0000000號毒品成分鑑定
    書附卷可憑（毒偵卷第34頁），足認被告上開施用第二級毒
    品之犯行明確。
(二)又被告於97年間因施用毒品案件，經臺灣士林地方法院以97
    年度毒聲字第51號裁定送觀察、勒戒，因認無繼續施用毒品
    傾向，於97年3月25日執行完畢釋放出所，並由臺灣士林地
    方檢察署檢察官以97年度毒偵字第331號為不起訴處分確定
    等情，有本院被告前案紀錄表、在監在押全國紀錄表在卷可
    憑（原審卷第7、15、19頁）。本件被告施用第二級毒品甲
    基安非他命之時間均已在其最近一次觀察、勒戒執行完畢之
    3年後；又審酌被告於109年12月24日檢察官為本案聲請前，
    被告業已於109年11月11日因另案施用毒品案件入監服刑（
    案號：臺灣臺北地方法院108年度審簡字第360號、臺灣新北
    地方法院107年度簡字第6367號，並經臺灣臺北地方法院以1
    09年度聲字第944號裁定應執行有期徒刑10月確定），有本
    院被告前案紀錄表在卷可參（原審卷第12至15頁），是依前
    揭「毒品戒癮治療實施辦法及完成治療認定標準」第2條第2
    項第3款規定，被告確有不適合為緩起訴處分等情，則檢察
    官選擇對被告聲請為觀察勒戒之處遇，形式上當無違法或明
    顯裁量濫用之情事，法院自應予以尊重。原裁定據檢察官之
    聲請，依毒品危害防制條例第20條第3項、第1項、觀察勒戒
    處分執行條例第3條第1項之規定，將被告裁定送勒戒處所觀
    察、勒戒，經核並無違誤。
(三)本件被告既有不適合為緩起訴處分之情形，檢察官並於109
    年7月20日偵查時就被告施用毒品之事實等節詢問被告，被
    告復於檢察官詢以有無補充時，即答稱：「希望給我機會，
    聲請聲簡易判決處刑，因為我還要扶養我的媽媽」等語（毒
    偵卷第37頁），業已保障其基本陳述意見權利。從而檢察官
    依詢問結果，審酌各項情況後，未以緩起訴處分方式轉介被
    告前往醫療院所治療，循法律規定之原則，依毒品危害防制
    條例第20條第1項規定聲請觀察、勒戒，乃其適法職權之行
    使，尚難認其裁量有何違法或明顯失當之處，法院亦無從以
    戒癮治療替代。
(四)再參諸毒品危害防制條例所規定之觀察、勒戒處分，其立法
    意旨在幫助施用毒品者戒除毒癮，該處分之性質非為懲戒行
    為人，而係為消滅行為人再次施用毒品之危險性，目的在戒
    除行為人施用毒品之身癮及心癮措施；觀察勒戒係導入一療
    程觀念，針對行為人將來之危險所為預防、矯治措施之保安
    處分，以達教化與治療之目的，可謂刑罰之補充制度，從而
    毒品危害防制條例本身所規定之觀察、勒戒及強制戒治等保
    安處分，雖兼具自由刑之性質，卻有刑罰不可替代之教化治
    療作用，是對於施毒者有利不利之認定，端在何種程序可以
    幫助施用毒品之人戒除施用毒品之行為，尚非由法院逕行認
    定緩起訴戒癮治療係對施用毒品者係較有利。　　
(五)至抗告意旨以其因家庭經濟需其工作，請求暫緩執行云云，
    然觀察、勒戒執行日期之擇定，係屬檢察官指揮執行之權限
    範圍。上開抗告意旨，難認有理由，併此敘明。
(六)從而，原審據檢察官之聲請，依毒品危害防制條例第20條第
    3項、第1項規定，裁定被告令入勒戒處所觀察、勒戒，核無
    違誤。
五、綜上，抗告意旨所指，尚乏所據。本件抗告為無理由，應予
    駁回。
據上論斷，應依刑事訴訟法第412條，裁定如主文。　　　　
中　　華　　民　　國　　110 　年　　2 　　月　　26　　日
                  刑事第三庭    審判長法  官   張惠立
                                      法  官   張江澤
                                      法  官   劉兆菊
以上正本證明與原本無異。
不得再抗告。
                                      書記官   吳芝嘉
中　　華　　民　　國　　110 　年　　2 　　月　　26　　日